【裁判字號】    92,交上訴,30
【裁判日期】    920716
【裁判案由】    過失致死等
【裁判全文】
臺灣高等法院刑事判決                            九十二年度交上訴字第三號
    上  訴  人  臺灣新竹地方法院檢察署檢察官
    上  訴  人
    即  被  告  丙○○
    選任辯護人  許盟志  律師
                張立業  律師
    被      告  己○○
    選任辯護人  林錦隆律師
                唐琪瑤律師
右上訴人因被告業務過失致死等案件，不服臺灣新竹地方法院九十一年度交訴字第七
二號，中華民國九十二年一月十三日第一審判決（起訴案號：臺灣新竹地方法院檢察
署九十一年度偵字第一七五二號）提起上訴，本院判決如左：
    主  文
上訴駁回。
    事  實
一、丙○○係受僱於連昇通運有限公司之全聯結車駕駛員，為從事駕駛業務之人，於
    民國九十年七月十六日下午三時三十分許，駕駛車牌號碼ＮＪ─六六二號全聯結
    車，以時速約九十公里之速度沿國道一號公路由北往南方向行駛，行經國道一號
    公路南向九十公里九百公尺處中線車道時，其前方適有己○○所駕駛，車內搭載
    徐林玉英、徐靜芳車牌號碼七Ｊ─五四九三號自小客車在同一車道行駛，丙○○
    原應注意汽車行駛於高速公路，前後兩車間之行車安全距離，在正常天候狀況下
    ，行車時速九十公里時，大型車最少應與前車保持七十公尺之安全距離，而汽車
    在同一車道行駛時，後車與前車之間應保持隨時可以煞停之距離，且應注意車前
    狀況，並隨時採取必要之安全措施，依當時天候晴、有日間自然光線、路面乾燥
    、無缺陷、無障礙物、視距良好之情狀，並無不能注意之情形，竟疏未注意車前
    狀況，又未注意與前車保持適當之安全距離，自後方追撞及前方己○○駕駛之自
    小客車，造成該車車尾嚴重凹陷損害且起火燃燒，徐林玉英、徐靜芳二人均因火
    燒車逃避不及，當場窒息死亡，己○○則經丙○○拉出車外，送往東元綜合醫院
    急救，受有頭部外傷、胸部鈍傷、二度灼傷約百分之六體表面積及腦震盪等傷害
    。
二、案經徐林玉英之子乙○○訴由內政部警政署國道公路警察局第二警察隊報告臺灣
    新竹地方法院檢察署檢察官，及己○○、徐靜芳之配偶戊○○訴請臺灣新竹地方
    法院檢察署檢察官偵查起訴。
    理  由
甲、被告丙○○部分：
一、訊據被告丙○○坦承於前揭時、地駕駛車牌號碼ＮＪ─六六二號全聯結車由後方
    撞及告訴人己○○所駕駛車牌號碼七Ｊ─五四九三號自小貨車，因該輛自小客車
    起火燃燒，造成徐林玉英、徐靜芳二人因逃避不及而當場窒息死亡，己○○則因
    此受有頭部外傷、胸部鈍傷、二度灼傷約百分之六體表面積及腦震盪等傷害之事
    實，惟辯稱：車禍發生之前，己○○原先行駛於內側車道，車禍發生時己○○由
    內側車道切換至中線車道，致其閃避不及，發生車禍云云。經查：
（一）被告丙○○係連昇通運有限公司之全聯結車司機，為從事駕駛業務之人，於九
      十年七月十六日下午三時三十分許，駕駛車牌號碼ＮＪ─六六二號全聯結車，
      沿國道一號公路由北往南方向行駛，行經國道一號公路南向九十公里九百公尺
      處中線車道時，由後方追撞告訴人己○○所駕駛，車內搭載徐林玉英、徐靜芳
      ，車牌號碼七Ｊ─五四九三號自小客車之事實，業據被告丙○○坦認在卷，並
      有道路交通事故調查報告表（見相卷第三頁）及現場照片六十九幀（見相卷第
      四三頁至第六五頁）附卷可證，應堪認定。
（二）被害人徐林玉英、徐靜芳二人均因火燒車逃避不及，當場窒息死亡，業經臺灣
      新竹地方法院檢察署檢察官督同法醫師相驗屬實，並有臺灣新竹地方法院檢察
      署相驗屍體證明書二紙（見相卷第十一頁及第十三頁）、勘驗筆錄二份（見相
      卷第十二頁及第十四頁）、驗斷書二份（見相卷第二一頁至第三十頁）、法務
      部調查局九十年八月十三日出具之（九十）陸（四）字第九０一七六一六０號
      鑑定通知書一份（見相卷第三三頁及第三四頁）附卷可證，而被害人己○○因
      本次車禍受有頭部外傷、胸部鈍傷、二度灼傷約百分之六體表面積及腦震盪等
      傷害，亦有東元綜合醫院診斷證明書一份（見相卷第八二頁）在卷足憑，應堪
      以認定。
（三）被告丙○○雖辯稱告訴人己○○於車禍發生當時由內線車道切換至中線車道，
      惟查：
  １、證人即全聯結車助手劉文明於九十年八月十四日警訊中雖證稱肇事前己○○所
      駕駛自小客車行駛於內側車道，行駛至全聯結車車頭位置時，未打方向燈即往
      中線車道切過來，導致丙○○不及閃避，撞及自小客車車尾，隨即聽到爆炸聲
      等語（見相卷第四一頁背面），惟劉文明於九十年七月十六日警訊時經警方要
      求詳述車禍經過，證述事故發生當時，他並沒有注意，只聽到碰一聲很大聲，
      然後車輛就起火燃燒等語（見相卷第七頁），於九十年七月十七日檢察官偵訊
      時，亦證稱車禍發生當時，他東張西望，聽到碰一聲，司機那邊就起火了，並
      沒有看到是怎麼撞上的等情（見相卷第十八頁及第十九頁），劉文明於九十年
      八月十四日之證詞與之前二次證述內容並不相符，且劉文明於九十年七月十六
      日、十七日接受警方及檢察官訊問時，已明確表示沒有注意車禍是如何發生，
      嗣於八月十四日竟得詳述車禍發生經過，顯有可疑，應係出於迴護被告丙○○
      之動機，是劉文明於九十年八月十四日證述內容自難認與事實相符，應不足採
      。
  ２、證人即到場處理之警員宋明振於偵訊中雖證稱，根據現場跡證研判，是從斜面
      切角撞擊，並非後方正面撞擊，由自小客車遭撞擊輪胎停止後與路肩的距離來
      判斷，紅色自小客車有正在變換車道之可能性等語（見相卷第八五頁及第八六
      頁），因宋明振並未在現場目擊車禍發生經過，僅係從現場跡證研判車禍發生
      可能之原因，其推測之證詞自無法證明車禍發生當時己○○正由內側車道變換
      至中線車道，至於證人即警員丁○○於偵訊時證述，依卷附現場圖及現場照片
      ，撞擊點是在中線車道，是靠近中線車道與內側車道之分道線，撞擊面並非自
      小客車後方之正面撞擊，而是聯結車撞擊自小客車右後方等情（見相卷第八五
      頁背面），因丁○○亦未目睹車禍發生之經過，且其證詞內容並未涉及己○○
      於車禍發生時是否正在變換車道，從而亦無法證明告訴人己○○於車禍發生時
      確係由內側車道切換至中線車道。至證人甲○○於本院調查時雖稱，車禍發生
      時，其所駕駛之車輛係在被告所駕駛之前揭車輛之後，伊看到己○○所駕駛之
      車輛突然變換車道，直接切入中間車道，因此才發生車禍，而上開車輛尚未插
      入車道就遭被告所駕駛之車輛撞上云云，依其所述，己○○所駕駛車輛之車身
      ，應未完全切換至中線車道上，惟觀諸卷附之現場圖及現場照片，己○○所駕
      駛之車輛卻係位於中線車道上，並無尚未插入車道即遭撞及之跡證足徵上開證
      人所言，與事實不符，洵無足採，附此敘明。
  ３、經原審將全案卷證送請國立澎湖技術學院運輸與物流管理系鑑定，鑑定之事實
      在於本件車禍是否因自小客車在變換車道過程中，遭後方全聯結車追撞產生事
      故，因臺灣省竹苗地區車輛行車事故鑑定委員會及臺灣省車輛行車事故鑑定委
      員會推論之基礎係依據現場圖中有七公尺自小客車右輪輪胎刮地痕，距中線車
      道（靠內側者）僅約０‧八公尺，且鋼圈刮地痕分佈於該直線段與車道間，自
      小客車與聯結車碰撞後連結在一起，且自小客車有明顯之斜向姿態，以論證自
      小客車有跨越車道線超車之嫌疑，然而倘若自小客車迅速由內側車道切換至中
      線車道，在車體傾斜之情形下，遭後車追撞，是否能留下七公尺平行車道之輪
      胎刮痕，而且車體被碰撞擠壓深入，令人懷疑？為澄清上述疑點，鑑定機關首
      先確定現場圖中車輛、輪胎跡證及路面標線之相對位置，利用警方提供之事故
      現場圖及肇事相片，進行相關跡證、車輛、標線之重建及定位之工作，在正確
      證物定位之後，再據以推論可能之車輛碰撞過程或兩車相對之運動過程，進一
      步根據兩車接近、碰撞及碰撞後運動之過程（肇事重建），分析較可能之肇事
      原因，所使用之鑑定方法包含：現場重建方法及車輛碰撞過程模擬分析，現場
      重建方法主要依據相片內各證物之相對位置，利用透視投影之方法或原理，回
      復證物間之相對位置，以驗證或比對事故現場圖中警員所繪製之現場跡證、車
      輛、標線之相對位置及距離之正確性，以作為進一步推論之重要基礎，車輛碰
      撞過程模擬分析係利用車輛碰撞模擬軟體（ＨＶＥ—２Ｄ）進行車輛碰撞過程
      之模擬分析，以確定或判定直線之輪胎刮地痕較可能之產生時機（包含兩車之
      相對位置、角度、速度）以及前車遭後車碰撞擠壓深入之可能性，即以科學性
      之模擬結果論證可能之車輛接近、碰撞及碰撞後之過程，以澄清變換車道過程
      肇事之正確性或可能性，作為進一步肇事原因推論之基礎。依據上述鑑定方法
      在事故現場重建上可得到下列結論：（一）自小客車輪胎刮地痕（前七公尺）
      ，由相片重建分析結果得知，其平行於中線車道之內側車道線且距離約有一‧
      五三公尺，非僅約０‧八公尺；（二）原員警繪製之事故現場圖中前七公尺右
      側輪胎刮地痕與後續之左輪胎刮痕與右輪胎刮痕間，無法正確之連接，現場圖
      標記之距離為０‧八公尺，但由繪製之比例推算應為一‧五公尺才是正確的，
      若為０‧八公尺則該線段無法與後續左、右輪胎刮地痕連接在一起，反之若為
      一‧五公尺，則胎痕前後一致可完全連接，該結果與鑑定機關利用網格方法推
      論之之結果不謀而合，表示自小客車（在碰撞之初期）其車體之左、右輪胎刮
      地痕均位於中線車道上（左、右輪距約一‧三公尺）；（三）由鋼圈刮地痕相
      片得知，該刮地痕前方及右前方各有一道明顯的輪胎刮地痕，再對照相片更可
      確定，不管在車輛碰撞開始前及後續之碰撞擠壓運動過程中，自小客車所遺留
      之重要跡證，均集中於中線車道上；（四）由前述推論可知，自小客車在兩車
      接近及後續之碰撞過程中，顯係位於中線車道上，並沒有充分之證據說明其有
      在內側車道轉進中線車道之事實。另由車輛碰撞過程之模擬分析上，可得到下
      列結論：（一）同向行駛發生追撞會產生平行於車道線之輪胎刮地痕，而且前
      車遭後車追撞不會產生旋轉分離之現象，故前車遭後車碰撞擠壓破壞深入之機
      會較高，反之，若為變換車道過程中遭後車追撞，其產生之輪胎刮地痕常為斜
      線，雖亦可能產生單邊直線段胎痕，但碰撞後前車會有旋轉分離之現象，是故
      前車遭後車碰撞擠壓深入之機會較小；（二）由事故現場發生後兩車之相對位
      置及車輛損壞資料之推論結果可知，假設前車由內側車道轉進中線車道，且以
      斜向九度之角度切入，且依據右側輪胎距中線為０‧八公尺之假設狀況，則由
      兩車車損狀況及車輛本身之幾何尺寸比對結果，可知兩車均位於車道線上碰撞
      之機會較高，然該狀況之可能性，因右輪胎刮地痕距中線車道非為０‧八公尺
      而應為一‧五公尺，故發生之機會非常低。可知該案之肇事過程，乃為自小客
      車在中線車道上行駛，遭後車即聯結車追撞後肇事之可能性較高，亦即較可能
      之肇事過程為「己○○駕駛自小客車沿國一道由北往南方向行駛於中線車道上
      ，至案發地點遭同方向行駛之丙○○所駕駛的全聯結車由後方追撞肇事」，此
      有國立澎湖技術學院運輸與物流管理系於九十一年十二月十日出具之鑑定報告
      書一份附卷可參。因該鑑定報告係依據現場重建方法、車輛碰撞過程模擬分析
      之科學鑑識方法作成，亦依相關跡證檢視現場圖所標示距離之正確性，經調整
      後再藉由車輛碰撞模擬軟體對於可能存在之肇事經過進行模擬分析，鑑定之方
      法及過程並無瑕疵，本院認其結果應較與事實相符而堪採信，可資認定己○○
      係駕駛自小客車沿國道一號公路由北往南行駛於中線車道上，至案發地點遭同
      方向由被告丙○○駕駛之全聯結車由後方追撞肇事，從而被告丙○○辯稱，車
      禍發生時告訴人己○○由內側車道切換至中線車道，致其閃避不及，致生車禍
      一節，即悖於事實，不足採信。
（四）按汽車行駛高速公路，前後兩車間之行車距離，在正常天候狀況下，若車速為
      每小時九十公里時，大型車應保持七十公尺以上，高速公路交通管制規則第六
      條第一項定有明文；復按汽車在同一車道行駛時，除超越前車外，後車與前車
      之間，應保持隨時可以煞車之距離；又汽車行駛時，駕駛人應注意車前狀況，
      並隨時採取必要之安全措施，道路交通安全規則第九十四條第一項、第三項亦
      分別著有明文。被告丙○○為領有駕駛執照之駕駛人，應明知並遵守前開規定
      ，而有該等注意義務，且當時天候晴、有日間自然光線、路面乾燥、無缺陷、
      無障礙物、視距良好之情狀，並無不能注意之情形，有道路交通事故調查表一
      件附卷足稽，被告丙○○竟駕駛全聯結車由後方追撞己○○駕駛之自小客車，
      足認其疏未注意車前狀況，亦未保持行車安全距離及隨時採取必要之安全措施
      ，對於本件車禍之發生自有過失。而本件事故經送國立澎湖技術學院運輸與物
      流管理系鑑定結果，亦認為「根據第三節所述兩車碰撞過程，乃前車（自小客
      車）行駛於中線車道上遭後車（全聯結車）追撞肇事之事實，可知肇事原因乃
      是全聯結車駕駛人，未注意前方行車狀況，且未保持適當之安全行車距離所致
      ，該全聯結車駕駛行為顯係違反高速公路交通管制規則第六條及道路交通安全
      規則第九十四條規定，是故關於本案肇事責任之歸屬建議如下：（一）己○○
      駕駛自小客車，於中線車道行駛突遭丙○○所駕駛之全聯結車由後方撞擊，應
      無肇事因素；（二）丙○○駕駛全聯結車，未充分注意車前狀況及保持適當安
      全距離並採取適當的防範措施，為肇事原因。」此有鑑定報告書一份附卷可參
      。至於臺灣省竹苗地區車輛行車事故鑑定委員會之鑑定意見認為「己○○駕駛
      自小客車變換車道不當為肇事原因，丙○○駕駛全聯結車措手不及無肇事因素
      。」，而臺灣省行車事故覆議鑑定委員會鑑定意見認為「己○○駕駛自小客車
      ，由內側車道變換中線車道，未注意保持安全距離，為肇事主因，丙○○駕駛
      全聯結車，未充分注意車前狀況及及時採取適當防範措施，為肇事次因」，分
      別有各該委員會出具之鑑定意見書各一件附卷可參（見相卷第一一一頁至第一
      一三頁、第一五一頁），經查，臺灣省竹苗地區車輛行車事故鑑定委員會係根
      據證人劉文明、丁○○、宋明政之證詞、被告丙○○之供述、現場圖之標示及
      己○○所駕駛自小客車後方右側較左方擠壓變形大而作出上述推論，而臺灣省
      行車事故覆議鑑定委員會鑑定意見係考量自小客車有向右斜之角度卡在全聯結
      車左前車頭位置且自小客車係右後車輪鋼圈受損變形，惟因被告丙○○之供述
      及證人劉文明之證述並不可採，且現場圖所標示０‧八公尺之距離與事實並不
      相符，均已如前述，而由卷附照片可知，全聯結車之寬度及車道之寬度顯逾己○○所駕駛自小客車之寬度，在自小客車於中線車道內偏左側行駛時，倘遭全
      聯結車由後方撞擊，仍有可能係由全聯結車左側車頭撞及自小客車右側車尾，
      導致自小客車車尾右側擠壓變形較大及右後車輪鋼圈受損變形，因此臺灣省竹
      苗地區車輛行車事故鑑定委員會及臺灣省行車事故覆議鑑定委員會出具之鑑定
      意見均有悖事實而不足採。
（五）被告丙○○對於本件車禍，既有如上所述之過失，且被害人徐林玉英、徐靜芳
      確因本件車禍而死亡，告訴人己○○亦因此受有上述傷害，則被告丙○○之過
      失行為與被害人徐林玉英、徐靜芳之死亡結果間，及與告訴人己○○所受傷害
      結果間，顯有相當因果關係。綜上所述，本件事證已經明確，被告丙○○之犯
      行堪以認定。
二、被告丙○○係受僱於連昇通運有限公司之全聯結車駕駛員，為從事駕駛業務之人
    ，其一駕車之行為同時致被害人徐林玉英、徐靜芳死亡、告訴人己○○受傷，分
    別係犯刑法第二百七十六條第二項業務過失致人於死罪、同法第二百八十四條第
    二項前段業務過失傷害罪，被告所犯上開二罪係一行為觸犯數罪名，為想像競合
    犯，應依刑法第五十五條之規定從一重之業務過失致死罪處斷。按刑法第六十二
    條所謂自首，係以犯人在犯罪未發覺前，向該管公務員自承犯罪，而受法律之裁
    判為要件，查被告丙○○雖託人報案，惟向警方供稱車禍係因自小客車自內側車
    道變換至中線車道，未注意其所駕駛之全聯結車，致其反應不及追撞自小客車而
    肇事等情（見相卷第五頁背面），於原審九十一年十二月三十日審理期日時亦供
    稱，當時係以無線電請朋友報案，並向警方表示自己並無過失責任，責任是在對
    方，因為對方變換車道致其閃避不及，始發生車禍等情，足認被告丙○○未自承
    犯罪而受裁判甚明，核與自首之要件不合，附此敘明。原審以被告罪證明確，適
    用刑法第二百七十六條第二項、第二百八十四條第二項前段、第五十五條、第七
    十四條第二款，罰金罰鍰提高標準條例第一條前段，審酌被告丙○○除於八十年
    間有一次麻藥前科外，並無其他前科記錄，此有臺灣高等法院被告全國前案紀錄
    表一份在卷可按，素行非惡，告訴人己○○就本件車禍之發生並無任何過失，本
    次車禍造成徐林玉英及徐靜芳二人死亡，並使己○○受有上開傷害，傷亡情形嚴
    重，及被告丙○○於肇事後將己○○拉出車外，降低傷害程度，雖未坦承犯行，
    然已與被害人徐林玉英、徐靜芳之繼承人及告訴人己○○達成民事調解，並已履
    行完畢，此業據告訴人己○○供承在卷，並有臺南市東區調解委員會調解書一份
    附卷足憑，犯後態度尚稱良好等一切情狀，處有期徒刑壹年貳月。又以被告丙○○前雖曾受有期徒刑以上刑之宣告，然執行完畢後，五年以內未曾受有期徒刑以
    上刑之宣告，有臺灣高等法院被告全國前案紀錄表一份在卷可稽，且其已與被害
    人徐林玉英、徐靜芳之繼承人及告訴人己○○調解成立，其因過失行為，偶罹刑
    典，經此偵審科刑之教訓，當能知所警惕，而無再犯之虞，因認前所宣告之刑，
    以暫不執行為適當，併予宣告緩刑四年，以啟自新。認事用法及量刑均無不合，
    上訴人即被告丙○○上訴論旨，猶執陳詞否認犯罪，為無理由，應予駁回。
乙、被告己○○部分：
一、公訴意旨另以：被告己○○於九十年七月十六日下午三時三十分許，駕駛車牌號
    碼七Ｊ—五四九三號自小客車，搭載乘客徐林玉英、徐靜芳二人，沿國道一號公
    路由北往南行駛於內側車道上，行經國道一號公路南向九十公里九百公尺處時，
    本應注意汽車在行駛途中，不得驟然或任意變換車道，如欲超越前車或變換車道
    ，應先顯示方向燈告知前後車輛，並保持安全距離及間隔，方得超越或變換車道
    ，而依當時情形又無不能注意之情事，被告己○○竟疏於注意及此，貿然於上開
    路段駕車由內側車道變換至中線車道，適被告己○○所駕自小客車右後方有從事
    駕駛業務之全聯結車司機丙○○，正駕駛車牌號碼ＮＪ—六六二號全聯結車，沿
    國道一號公路由北往南行駛於中線車道，亦疏未注意車前狀況並隨時採取必要之
    安全措施，見被告己○○未保持安全距離而任意變換車道，閃避不及，全聯結車
    之車頭左前側遂撞及自小客車車尾之右後側，導致七Ｊ—五四九三號自小客車之
    右後側當場凹陷損毀並起火燃燒，車內乘客徐林玉英、徐靜芳二人均因窒息而逃
    避不及，當場死亡等語，因認被告己○○涉有刑法第二百七十六條第一項過失致
    死罪嫌。
二、公訴人認被告己○○涉犯過失致死罪嫌，無非係以證人劉文明、丁○○、宋明政
    之證述，以及交通事故調查表、現場照片六十九幀、新竹縣警察局勘驗車損情形
    回函一份暨勘驗照片八幀、臺灣省車輛行車事故鑑定委員會鑑定意見書等為其主
    要之論罪依據。
三、按犯罪事實應依證據認定之，無證據不得推定其犯罪事實，刑事訴訟法第一百五
    十四條定有明文。訊據被告己○○固坦承於前揭時、地駕駛車牌號碼七Ｊ—五四
    九三號自小客車，遭被告丙○○駕駛車牌號碼ＮＪ—六六二號全聯結車自後方撞
    及，致被害人徐林玉英、徐靜芳當場死亡之事實，然辯稱車禍發生當時係行駛於
    中線車道，並未自內側車道變換至中線車道，當時於正常行進中突遭被告丙○○
    自後方追撞，對於車禍之發生並無過失等語，經查：
（一）證人即全聯結車助手劉文明於九十年八月十四日警訊中雖證稱肇事前己○○所
      駕駛自小客車行駛於內側車道，行駛至全聯結車車頭位置時，未打方向燈即往
      中線車道切過來，導致丙○○不及閃避，撞及自小客車車尾，隨即聽到爆炸聲
      等語（見相卷第四一頁背面），惟如前所述，劉文明於九十年七月十六日警訊
      時經警方要求詳述車禍經過，證述事故發生當時，他並沒有注意，只聽到碰一
      聲很大聲，然後車輛就起火燃燒等語（見相卷第七頁），於九十年七月十七日
      檢察官偵訊時，亦證稱車禍發生當時，他東張西望，聽到碰一聲，司機那邊就
      起火了，並沒有看到是怎麼撞上的等情（見相卷第十八頁及第十九頁），劉文
      明於九十年八月十四日之證詞與之前二次證述內容並不相符，且劉文明於九十
      年七月十六日、十七日接受警方及檢察官訊問時，已明確表示沒有注意車禍是
      如何發生，嗣於八月十四日竟得詳述車禍發生經過，顯有可疑，應係出於迴護
      被告丙○○之動機，是劉文明於九十年八月十四日證述內容自難認與事實相符
      ，應不足採，難以作為不利於被告己○○之認定。
（二）證人即到場處理之警員宋明振於偵訊中雖證稱，根據現場跡證研判，是從斜面
      切角撞擊，並非後方正面撞擊，由自小客車遭撞擊輪胎停止後與路肩的距離來
      判斷，紅色自小客車有正在變換車道之可能性等語（見相卷第八五頁及第八六
      頁），因宋明振並未在現場目擊車禍發生經過，僅係從現場跡證研判車禍發生
      可能之原因，其證詞自無法證明車禍發生當時己○○正由內側車道變換至中線
      車道，至於證人即警員丁○○於偵訊時證述，依卷附現場圖及現場照片，撞擊
      點是在中線車道，是靠近中線車道與內側車道之分到線，撞擊面並非自小客車
      後方之正面撞擊，而是聯結車撞擊自小客車右後方等情（見相卷第八五頁背面
      ），因丁○○亦未目睹車禍發生之經過，且其證詞內容並未涉及己○○於車禍
      發生時是否正在變換車道，從而亦無法證明被告己○○於車禍發生時確係由內
      側車道切換至中線車道。
（三）經原審將全案卷證送請國立澎湖技術學院運輸與物流管理系鑑定，在事故現場
      重建上可得到下列結論：（一）自小客車輪胎刮地痕（前七公尺），由相片重
      建分析結果得知，其平行於中線車道之內側車道線且距離約有一‧五三公尺，
      非僅約０‧八公尺；（二）原員警繪製之事故現場圖中前七公尺右側輪胎刮地
      痕與後續之左輪胎刮痕與右輪胎刮痕間，無法正確之連接，現場圖標記之距離
      為０‧八公尺，但由繪製之比例推算應為一‧五公尺才是正確的，若為０‧八
      公尺則該線段無法與後續左、右輪胎刮地痕連接在一起，反之若為一‧五公尺
      ，則胎痕前後一致可完全連接，該結果與鑑定機關利用網格方法推論之之結果
      不謀而合，表示自小客車（在碰撞之初期）其車體之左、右輪胎刮地痕均位於
      中線車道上（左、右輪距約一‧三公尺）；（三）由鋼圈刮地痕相片得知，該
      刮地痕前方及右前方各有一道明顯的輪胎刮地痕，再對照相片更可確定，不管
      在車輛碰撞開始前及後續之碰撞擠壓運動過程中，自小客車所遺留之重要跡證
      ，均集中於中線車道上；（四）由前述推論可知，自小客車在兩車接近及後續
      之碰撞過程中，顯係位於中線車道上，並沒有充分之證據說明其有存內側車道
      轉進中線車道之事實。另由車輛碰撞過程之模擬分析上，可得到下列結論：（
      一）同向行駛發生追撞會產生平行於車道線之輪胎刮地痕，而且前車遭後車追
      撞不會產生旋轉分離之現象，故前車遭後車碰撞擠壓破壞深入之機會較高，反
      之，若為變換車道過程中遭後車追撞，其產生之輪胎刮地痕常為斜線，雖亦可
      能產生單邊直線段胎痕，但碰撞後前車會有旋轉分離之現象，是故前車遭後車
      碰撞擠壓深入之機會較小；（二）由事故現場發生後兩車之相對位置及車輛損
      壞資料之推論結果可知，假設前車由內側車道轉進中線車道，且以斜向九度之
      角度切入，且依據右側輪胎距中線為０‧八公尺之假設狀況，則由兩車車損狀
      況及車輛本身之幾何尺寸比對結果，可知兩車均位於車道線上碰撞之機會較高
      ，然該狀況之可能性，因右輪胎刮地痕距中線車道非為０‧八公尺而應為一‧
      五公尺，故發生之機會非常低。可知該案之肇事過程，乃為自小客車在中線車
      道上行駛，遭後車即聯結車追撞後肇事之可能性較高，亦即較可能之肇事過程
      為「己○○駕駛自小客車沿國一道由北往南方向行駛於中線車道上，至案發地
      點遭同方向行駛之丙○○所駕駛的全聯結車由後方追撞肇事」，此有國立澎湖
      技術學院運輸與物流管理系於九十一年十二月十日出具之鑑定報告書一份附卷
      可參。因該鑑定報告係依據現場重建方法、車輛碰撞過程模擬分析之科學鑑識
      方法作成，亦依相關跡證檢視現場圖所標示距離之正確性，經調整後再藉由車
      輛碰撞模擬軟體對於可能存在之肇事經過進行模擬分析，鑑定之方法及過程並
      無瑕疵，其結果應較與事實相符而堪採信，可資認定被告己○○係駕駛自小客
      車沿國道一號公路由北往南行駛於中線車道上，至案發地點遭同方向由被告丙○○駕駛之全聯結車由後方追撞肇事。
（四）新竹縣警察局於九十年十一月十五日出具（九十）竹縣警刑字第九六七八號函
      文內容雖表示，由全聯結車及自小客車損壞及延燒情形研判，全聯結車左前側
      與自小客車右後側為第一撞擊點可能性為大，有上開函文一份附卷可參（見相
      卷第一０二頁），然此函文之內容僅係對於撞擊點位置之研判，並未論及造成
      之原因，況且僅由撞擊點之位置直接推論車禍肇事原因係由於被告己○○變換
      車道不當而發生，因此即難遽以作為不利於被告己○○之認定。
（五）依上所述，被告己○○既於中線車道行駛中遭被告丙○○自後方追撞，對於車
      禍之發生並無任何過失存在，且國立澎湖技術學院運輸與物流管理系鑑定結果
      亦認為「（一）己○○駕駛自小客車，於中線車道行駛突遭丙○○所駕駛之全
      聯結車由後方撞擊，應無肇事因素；（二）丙○○駕駛全聯結車，未充分注意
      車前狀況及保持適當安全距離並採取適當的防範措施，為肇事原因。」此有鑑
      定報告書一份附卷可參。臺灣省竹苗地區車輛行車事故鑑定委員會之鑑定意見
      認為「己○○駕駛自小客車變換車道不當為肇事原因，丙○○駕駛全聯結車措
      手不及無肇事因素。」，而臺灣省行車事故覆議鑑定委員會鑑定意見認為「己○○駕駛自小客車，由內側車道變換中線車道，未注意保持安全距離，為肇事
      主因，丙○○駕駛全聯結車，未充分注意車前狀況及及時採取適當防範措施，
      為肇事次因」，分別有各該委員會出具之鑑定意見書各一件附卷可參（見相卷
      第一一一頁至第一一三頁、第一五一頁），惟查，臺灣省竹苗地區車輛行車事
      故鑑定委員會係根據證人劉文明、丁○○、宋明政之證詞、被告丙○○之供述
      、現場圖之標示及己○○所駕駛自小客車後方右側較左方右側擠壓變形大而作
      出上述推論，而臺灣省行車事故覆議鑑定委員會鑑定意見係考量自小客車有向
      右斜之角度卡在全聯結車左前車頭位置且自小客車係右後車輪鋼圈受損變形，
      惟因被告丙○○之供述及證人劉文明之證述並不可採，且現場圖所標示０‧八
      公尺之距離與事實並不相符，均已如前述，而由卷附照片可知，全聯結車之寬
      度及車道之寬度顯逾己○○所駕駛自小客車之寬度，在自小客車於中線車道內
      偏左側行駛時，倘遭全聯結車由後方撞擊，仍有可能係由全聯結車左側車頭撞
      及自小客車右側車尾，導致自小客車車尾右側擠壓變形較大及右後車輪鋼圈受
      損變形，因此臺灣省竹苗地區車輛行車事故鑑定委員會及臺灣省行車事故覆議
      鑑定委員會出具之鑑定意見均不足採。
四、綜上所述，被告己○○所辯對於本件車禍之發生並無過失等語，應堪採信。揆諸
    前揭規定，既無積極證據足認被告己○○有過失致死之犯行，其犯罪自屬不能證
    明，自應諭知無罪之判決。
五、原審以調查證據結果，斟酌全辯論意旨，認不能證明被告己○○犯罪，而為被告
    無罪之諭知，核無不當，檢察官上訴意旨仍執前詞認應成立犯罪，指摘原判決此
    部分不當，為無理由，應予駁回。
據上論斷，應依刑事訴訟法第三百六十八條，判決如主文。
本案經檢察官朱兆民到庭執行職務。
中      華      民      國    九十二    年      七      月     十六     日
                              臺灣高等法院交通法庭
                                  審判長法  官  陳  祐  治
                                        法  官  王  炳  梁
                                        法  官  楊  炳  禎
右正本證明與原本無異。
被告丙○○部分如不服本判決，應於收受送達後十日內向本院提出上訴書狀，其未敘
述上訴之理由者並得於提起上訴後十日內向本院補提理由書（均須按他造當事人之人
數附繕本）。
被告己○○部分及檢察官不得上訴。
                                        書記官  廖  素  花
中      華      民      國    九十二    年      七      月    二十二    日
附錄：本判決論罪科刑法條全文
刑法第二百七十六條第二項
從事業務之人，因業務上之過失犯前項之罪者，處五年以下有期徒刑或拘役，得併科
三千元以下罰金。
刑法第二百八十四條第二項前段
從事業務之人，因業務上之過失傷害人者，處一年以下有期徒刑、拘役或一千元以下
罰金。


司法院資訊處製作；財團法人民間司法改革基金會備份。
